臺灣高等法院臺南分院民事判決　九十三年度上字第一一二號　　Ｋ
　　　上　訴　人　丑　○　○.
　　　　　　　　　子　○　○
　　　　　　　　　酉　○　○
　　　訴訟代理人　林　重　仁　律師
　　　視同上訴人　庚　○　○
　　　　　　　　　辛　○　○
　　　　　　　　　甲　○　○
　　　　　　　　　己　○　○
　　　　　　　　　戊　○　○
　　　　　　　　　丁　○　○
　　　　　　　　　卯　○　○
　　　　　　　　　寅　○　○
　　　　　　　　　辰　○　○
　　　　　　　　　巳　○　○
　　　　　　　　　申　○○○
　　　　　　　　　癸　○○○
　　　　　　　　　丙　　　○
　　　　　　　　　未　○　○ .
　　　　　　　　　壬　○　○ .
　　　兼右　四人
　　　法定代理人　乙　○　○
　　　被　上訴人　亥　○　○
　　　訴訟代理人　許　漢　鄰　律師
右當事人間請求返還土地等事件，上訴人對於中華民國九十三年三月十七日臺灣雲林
地方法院九十二年度重訴字第四五號第一審判決提起上訴，本院於九十三年十月五日
言詞辯論終結，判決如左：
    主    文
原判決關於主文第一項、第二項、第三項所示與該部分假執行之宣告及其訴訟費用之
裁判均廢棄。
右廢棄部分，被上訴人在第一審之訴及假執行之聲請均駁回。
關於廢棄部分之第一、二審訴訟費用由被上訴人負擔，餘由上訴人負擔。
    事    實
甲、上訴人丑○○、子○○、酉○○方面：
一、聲明：求為判決(一)原判決不利於上訴人部分廢棄。(二)右廢棄部分被上訴人在第一
    審之訴及假執行之聲請均駁回。(三)第一審廢棄部分及第二審訴訟費用由被上訴人
    負擔。
二、陳述：除與原判決記載相同者，茲引用之外，補稱：
(一)、系爭坐落雲林縣莿桐鄉○○○段第四一三九地號土地，九十一年三月農地重劃前
　　為大埔尾段四八四之一地號，四一三九地號於八十二年四月間因分割增加四一三
　　九之一、四一三九之二號兩筆土地；四一三九之一地號土地復於八十三年十一月
　　間因分割增加四一三九之三至四一三九之十一號土地；四一三九之二地號土地則
　　於八十四年二月間因分割增加四一三九之十二至四一三九之十八號土地；四一三
　　九地號土地於八十八年三月間經法院判決分割增加四一三九之一九至四一三九之
　　二五號土地。
(二)、「土地與房屋為各別之不動產，各得單獨為交易之標的，且房屋性質上不能與土
    地使用權分離而存在，亦即使用房屋必須使用該房屋之地基，故土地及房屋同屬
    一人，而將土地及房屋分開同時或先後出賣，其間雖無地上權設定，然除有特別
    情事，可解釋為當事人之真意，限於賣屋而無基地之使用外，均應推斷土地承買
    人默許房屋承買人繼續使用土地。」（最高法院四十八年台上字第一四五七號判
    例）上開實務見解，並於民法債編修改時，增訂為第四百二十五條之一「土地及
    其土地上之房屋同屬一人所有，而僅將土地或僅將房屋所有權讓與他人，或將土
    地及房屋同時或先後讓與相異之人時，土地受讓人或房屋受讓人與讓與人間或房
    屋受讓人與土地受讓人間，推定在房屋得使用期限內，有租賃關係。其期限不受
    第四百四十九條第一項規定之限制。」於八十八年四月二十一日由總統府公布，
    八十九年五月五日施行。
(三)、原審判決書附圖所示Ａ部分面積０．００六六公頃、Ｂ部分面積０．０一四０公
    頃，係上訴人丑○○、庚○○、辛○○、甲○○繼承自訴外人溫德春所建而來。
　　Ｃ部分面積０．０二三三公頃係己○○、戊○○、丁○○、卯○○丙○、癸
    ○○○；申○○○、巳○○、寅○○、辰○○、酉○○、午○○、戌○○、未
    ○○、溫宗勳、乙○○，依序分別繼承自訴外人溫榮堂、溫發財及溫江中
    所共同興建而來。Ｄ部分面積０．００九八公頃係己○○、戊○○、丁○○、卯
    ○○繼承自訴外人溫榮堂所建而來。Ｅ部分面積０．０一五一公頃係申○○○、
    巳○○、寅○○、辰○○、酉○○、午○○、戌○○、未○○、溫宗勳、乙○○
    繼承自訴外人溫江中所建而來。
(四)、溫德春、溫榮堂、溫發財、溫江中在興建系爭房屋時，皆為系爭土地之共有人（
    溫德春持分五六分之一六，溫榮堂、溫發財、溫江中各持分四二分之一），亦即
    系爭土地與房屋原本同屬一人，其後雖將土地出售予他人，依前揭判例意旨，應
    推斷土地承買人默許房屋所有權人繼續使用土地。
(五)、被上訴人起訴狀中所附證一之不動產買賣契約書，其中特約事項第二點規定「地
    上物甲方（即出賣人卯○○、黃瓊華）負責拆除，且應於過戶登記完畢後三個月
    內完成，逾期日罰總價千分之一做為違約賠償，並於尾款扣除。」又依據上開買
    賣契約書，買賣總價為新台幣（下同）一千八百萬元，包含系爭四一三九地號土
    地及地上所有建物，買受人即被上訴人至今僅給付定金三百萬元及第一期款三百
    五十萬元，尚有第二期及第三期款未支付，亦即上開不動產買賣契約尚未履行完
    畢，被上訴人雖登記為系爭土地之所有權人，然其權利之行使仍應受到被上訴人
    與卯○○、黃瓊華所定「不動產買賣契約書」之限制。依前揭被上訴人與卯○○
    、黃瓊華所定之「不動產買賣契約書」，出賣人既將地上建物出售予買受人，復
    承諾負責拆除地上物，然而實際上地上建物並非出賣人所有，自無法加以拆除，
    出賣人卯○○、黃瓊華顯已構成違約，被上訴人應向出賣人主張權利，而非請求
    上訴人等拆屋還地，否則一事未平、一事又起。
(六)、依被上訴人與上訴人丑○○於九十年一月九日所簽訂之協議書，上訴人丑○○固
    同意於九十年三月三十一日之前自動遷離，然而依兩造之協調過程（參見原審答
　　辯(二)狀第肆項第一點），被上訴人顯有難為對待給付之虞，依民法第二百六十五
　　條規定，如被上訴人未為對待給付或提出擔保前，上訴人得拒絕自己之給付，是
　　被上訴人請求上訴人丑○○拆屋還地，於法未合。被上訴人於八十九年十二月二
　　十日移轉系爭土地後，隨即於九十年一月八日將系爭土地設定最高限額一千六百
　　八十萬元之抵押權予台灣土地銀行（參照原告起訴狀所附證二號土地登記謄本）
　　，嗣後被上訴人之貸款金額及本息清償情形，皆可作為被上訴人於訂約後財產顯
　　形減少之證明，向台灣土地銀行（設：台北市○○路四六號）函查被上訴人亥○
　　○以系爭坐落雲林縣莿桐鄉○○○段四一三九地號土地向該行貸款之金額及日期
　　，及其後清償本息是否正常？
三、證據：引用原審之證據，並請求向台灣土地銀行函查被上訴人亥○○以系爭坐落
　　雲林縣莿桐鄉○○○段四一三九地號土地向該行貸款之金額及日期，及其後清償
　　本息是否正常？
乙、視同上訴人庚○○、辛○○、甲○○、己○○、戊○○、丁○○、卯○○、申○
    ○○、巳○○、寅○○、辰○○、午○○、戌○○、未○○、溫宗勳、乙○○、
    丙○、癸○○○部分：
    均未於言詞辯論期日到場，亦未提出準備書狀作何聲明或陳述。
丙、被上訴人方面：
一、聲明：求為判決上訴駁回。
二、陳述：除與原判決記載相同者，茲引用之外，補稱：
(一)、按訴訟標的對於共同訴訟之各人必須合一確定者，其共同訴訟人中一人之行為有
    利益於共同訴訟人者，其效力及於全體；不利益者，對於全體不生效力。民事訴
    訟法第五十六條第一款定有明文。本件上訴人丑○○、子○○、酉○○等均主張
    系爭房屋係未辦保存登記建物，為上訴人先祖溫德春、溫榮堂、溫發財、溫江中
    所建，亦未為繼承分割，依法上開房屋為溫德春、溫榮堂、溫發財、溫江中之繼
    承人全體公同共有，而拆除房屋為事實上之處分，自應由公同共有人全體為之，
    是上訴人丑○○、酉○○二人，與庚○○、辛○○、甲○○、己○○、戊○○、
    丁○○、卯○○、丙○、癸○○○、寅○○、辰○○、午○○、戌○○、未○○
    、溫宗勳、乙○○、巳○○、申○○○等十八人，存有因分別繼承前揭系爭建物
　　之公同共有關係，於訴訟上有合一確定之必要，自應為必要共同訴訟。上訴人丑
　　○○、酉○○所為之上訴，係有利益於其他共同訴訟人，其效力亦及於庚○○、
　　辛○○、甲○○、己○○、戊○○、丁○○、卯○○、丙○、癸○○○、寅○○
　　、辰○○、午○○、戌○○、未○○、溫宗勳、乙○○、巳○○、申○○○等十
　　八人；上訴人子○○係己○○之子，而己○○並未死亡，故子○○依法尚未有繼
　　承權，但為事實上之無權占有人，亦提起上訴，合先敘明。
(二)、按系爭坐落雲林縣莿桐鄉○○○段第四一三九號土地，於重劃前為四八四之一地
    號，為酉○○、巳○○、午○○、丙○、張進松、張水連、張進村、張進順、張
    素珍等共有，重劃後分割為四一三九、四一三九之一、四一三九之二、四一三九
    之十九至四一三九之二十五，民國八十九年四月十九日因判決分割，訴外人黃瓊
　　華分得四一三九地號土地，八十九年十二月八日，黃瓊華以壹仟捌佰萬元賣予被
　　上訴人，並於八十九年十二月二十日辦畢所有權移轉登記。原審於九十二年九月
　　二十九日勘驗現場，並請雲林縣斗六地政事務所測量員丈量系爭土地，依筆錄及
　　土地複丈結果圖說，系爭地號現況上地上物，可區分為Ａ、Ｂ、Ｃ、Ｄ、Ｅ部分
　　，其中Ａ部分面積０．００六六公頃、Ｂ部分面積０．０一四０公頃之土地上建
　　物為溫德春所建，現為其繼承人丑○○、庚○○、辛○○、甲○○等人所占用；
　　Ｃ部分面積０．０二三三公頃之土地上建物是溫榮堂、溫發財、溫江中共同出資
　　興建，現為其繼承人己○○、戊○○、丁○○、卯○○、丙○、癸○○○、巳○
　　○、申○○○、辰○○、酉○○、寅○○、午○○、戌○○、未○○、溫宗勳、
　　乙○○所占用；Ｄ部分面積０．００九八公頃之土地上建物由溫榮堂所建，現為
　　其繼承人己○○、戊○○、丁○○、卯○○及子○○等人所占用；Ｅ部分面積０
　　．０一五一公頃之土地上建物為溫江中所建，現為其繼承人巳○○、申○○○、
　　辰○○、酉○○、寅○○、午○○、戌○○、未○○、溫宗勳、乙○○等人所占
　　用。
(二)、依鈞院八十四年度重上字第一０號民事判決，將系爭土地分割予訴外人黃瓊華，
    惟就地上物則未為說明分割歸何人所有，亦未說明如基地與地上物分割由不同人
    取得所有權時，地上物與基地的利用關係為何，然為消滅公同共有關係以充分發
    揮物之經濟效用，應認有使分歸人得行使拆屋還地之意，並使法律關係單純化，
    避免紛爭再燃。系爭地上物為上訴人先祖溫德春、溫榮堂、溫發財、溫江中所建
    之未辦保存登記建物，既無法為保存登記，更無法為移轉登記，則被上訴人既為
    土地之所有權人，上訴人等人為系爭建物事實上之現占有人，其占有建物對土地
    並無租賃或地上權等權利之狀態下，自屬妨害被上訴人土地所有權之圓滿行使。
    蓋土地上之建築物與土地，雖為二個獨立之不動產，但建築物不能離土地而存在
    ，上訴人等人居住於該建築物內，而使用土地，就土地對被上訴人言，殊難謂非
    妨害。上訴人雖以被上訴人尚未履行與出賣人黃瓊華之「不動產買賣契約書」特
    約事項、被上訴人與上訴人丑○○於九十年一月九日所簽訂之協議書及被上訴人
    向台灣土地銀行貸款之情置辯。惟查被上訴人於買受系爭土地取得所有權後，縱
    使尚未完全履行給付價金予出賣人之義務，然此係被上訴人對出賣人債務不履行
    之問題，被上訴人基於所有人之地位行使權利均不受限制；而關於被上訴人與上
    訴人丑○○所簽定之協議書，係約定上訴人丑○○同意將借用居住之系爭土地，
    並於九十年三月三十一日之前自動遷離，借用期滿，上訴人丑○○亦屬無權占有
    ；至被上訴人之財產於訂約後並未有何顯形減少以致難為對待給付之虞之情形，
    上訴人之不安抗辯亦不足採。
三、證據：引用原審之證據。
丁、本院依聲請向台灣土地銀行函查被上訴人亥○○以系爭坐落雲林縣莿桐鄉○○○
　　段四一三九地號土地向該行貸款之金額及日期，及其後清償本息是否正常？
    理　　 由
壹、程序方面：
一、按訴狀送達後，原告固不得將原訴變更或追加他訴，但有下列各款情形之一者，
    不在此限：二、請求之基礎事實同一者。‧‧‧五、該訴訟標的對於數人必須合
    一確定時，追加其原非當事人之人為當事人者。‧‧‧七、不甚礙被告之防禦及
    訴訟之終結者。民事訴訟法第二百五十五條第一項第二、五及第七款各定有明文
    。本件被上訴人於九十二年四月二十四日起訴時雖僅以丑○○、子○○、酉○○
    等三人為被告，並聲明「被告等應將坐落雲林縣莿桐鄉○○○段第四一三九地號
    土地如附圖所示黃色部分面積六百六十二平方公尺（以實測為準）及地上物返還
    原告」，惟其後於訴訟程序進行中，查知系爭建物並非售予系爭土地及建物之訴
    外人黃瓊華等人所有，被上訴人乃於九十二年六月十八日將原請求「返還系爭建
    物」部分，變更為「將系爭土地上之地上物除去」；又因上訴人丑○○、子○○
    、酉○○於九十二年五月二十九日之答辯狀稱系爭建物為「被告等先祖所建」，
    並提出溫董之繼承系統表敘明上訴人丑○○、子○○、酉○○等之繼承譜系，被
    上訴人遂依該繼承系統表之譜系，於九十二年六月二十四日追加「庚○○、辛○
    ○、溫茂松、溫松志、溫秋菊、戊○○、丁○○、卯○○、溫發財、溫秋春、溫
    秋蓮、溫嘉添、巳○○、溫烏棕、溫清、溫火成及溫金坤」等人為共同被告，至
    九十二年七月一日言詞辯論期日，上訴人又稱系爭建物分別為溫德春、溫榮堂及
    溫江中所建，被上訴人即於當次期日撤回前揭追加，改於九十二年七月三十日追
    加溫德春、溫榮堂及溫江中等人之繼承人或再轉繼承人「庚○○、辛○○、甲○
    ○、己○○、戊○○、丁○○、卯○○、丙○、癸○○○、寅○○、辰○○、午
    ○○、戌○○、未○○、溫宗勳、乙○○、巳○○、申○○○」等人為共同被告
    ，嗣因發現丙○及癸○○○之被繼承人溫發財，並非屬上訴人所稱系爭建物興建
    之人，復於九十二年九月二十四日具狀撤回前揭對丙○及癸○○○之追加部分；
    惟至原審九十三年一月二十日準備程序期日，上訴人丑○○、子○○、酉○○之
    訴訟代理人又稱：「測量成果圖Ｃ部分據當事人告知是溫榮堂、溫發財、溫江中
    共同出資興建」，至此，被上訴人乃再於九十三年二月四日追加溫發財之繼承人
    丙○及癸○○○為共同被告。本件被上訴人所追加之被告，與起訴時之被告丑○
    ○、酉○○等人，存有因分別繼承前揭系爭建物之公同共有關係，於訴訟上，有
    合一確定之必要；與上訴人子○○之間，則均具有無權占有系爭土地之相同基礎
    事實。是故，上訴人丑○○、子○○、酉○○雖不同意追加，然揆諸前揭規定，
    被上訴人於原審之追加，於法並無不合；又原告於訴狀送達後，將原請求返還系
    爭建物部分，變更為拆除該等建物，因系爭建物之權屬及占有使用情形，上訴人
    等人早已知之甚詳，故被上訴人前揭訴之變更，本院認其無礙上訴人之防禦及訴
    訟之終結，則揆諸前揭規定，被上訴人於原審所為訴之變更，於法亦無不合。是
    上訴人丑○○、子○○、酉○○指稱被上訴人予原審之追加被告及訴之變更為不
    合法一節，尚無足採。
二、按訴訟標的對於共同訴訟之各人必須合一確定者，其共同訴訟人中一人之行為有
    利益於共同訴訟人者，其效力及於全體；不利益者，對於全體不生效力。民事訴
    訟法第五十六條第一款定有明文。本件上訴人丑○○、子○○、酉○○等均主張
    系爭房屋係未辦保存登記建物，為上訴人先祖溫德春、溫榮堂、溫發財、溫江中
    所建，亦未為繼承分割，依法上開房屋為溫德春、溫榮堂、溫發財、溫江中之繼
    承人全體公同共有，而拆除房屋為事實上之處分，自應由公同共有人全體為之，
    是上訴人丑○○、酉○○二人，與庚○○、辛○○、甲○○、己○○、戊○○、
    丁○○、卯○○、丙○、癸○○○、寅○○、辰○○、午○○、戌○○、未○○
    、溫宗勳、乙○○、巳○○、申○○○等十八人，存有因分別繼承前揭系爭建物
    之公同共有關係，於訴訟上，有合一確定之必要，自應為必要共同訴訟。上訴人
    丑○○、酉○○所為之上訴，係有利益於其他共同訴訟人，其效力亦及於庚○○
    、辛○○、甲○○、己○○、戊○○、丁○○、卯○○、丙○、癸○○○、寅○
    ○、辰○○、午○○、戌○○、未○○、溫宗勳、乙○○、巳○○、申○○○等
    十八人。
三、視同上訴人庚○○、辛○○、甲○○、己○○、戊○○、丁○○、卯○○、丙○
    、癸○○○、寅○○、辰○○、午○○、戌○○、未○○、溫宗勳、乙○○、巳
    ○○、申○○○等人，經合法通知，均未於言詞辯論期日到場，核無民事訴訟法
    第三百八十六條各款所列情形，爰依被上訴人之聲請，由其一造辯論而為判決。
貳、實體方面：
一、被上訴人主張：坐落雲林縣莿桐鄉○○○段第四一三九地號土地為其所有，上訴
    人丑○○、視同上訴人庚○○、辛○○、甲○○繼承自訴外人溫德春所建如附圖
    所示Ａ部分面積０‧００六六公頃、Ｂ部分面積０‧０一四０公頃；（一）視同
    上訴人己○○、戊○○、丁○○、卯○○；（二）視同上訴人丙○、癸○○○；
    （三）視同上訴人申○○○、巳○○、寅○○、辰○○、上訴人酉○○、視同上
    訴人午○○、戌○○、未○○、溫宗勳、乙○○，依序分別繼承自訴外人（一）
    溫榮堂、（二）溫發財及（三）溫江中所共同興建如附圖所示Ｃ部分面積０‧０
    二三三公頃；視同上訴人己○○、戊○○、丁○○、卯○○繼承自訴外人溫榮堂
    所建如附圖所示Ｄ部分面積０‧００九八公頃，又該Ｃ、Ｄ部分並為上訴人子○
    ○所占用；以及視同上訴人申○○○、巳○○、寅○○、辰○○、上訴人酉○○
    、視同上訴人午○○、戌○○、未○○、溫宗勳、乙○○，繼承自訴外人溫江中
    所建如附圖所示Ｅ部分面積０‧０一五一公頃等之未辦保存登記建物，均為無權
    占有，為此本於民法第七百六十七條之規定，請求上訴人與視同上訴人等拆除系
    爭土地上之建物，並將該等土地返還被上訴人等語。
二、視同上訴人庚○○、辛○○、甲○○、己○○、戊○○、丁○○、卯○○、申○
    ○○、巳○○、寅○○、辰○○、午○○、戌○○、未○○、溫宗勳、乙○○、
    丙○、癸○○○等人，均未於言詞辯論期日到場，亦未提出準備書狀作何聲明或
    陳述。上訴人丑○○、子○○、酉○○對系爭土地屬被上訴人所有、系爭建物之
    權屬及占有系爭土地，與上訴人等人之繼承狀況等情形均不爭執，惟以：系爭土
    地被上訴人向訴外人黃瓊華購買後，並未完全履行給付價金之義務，是被上訴人
    權利之行使，應受限制；況且被上訴人亦與上訴人丑○○協議，應允於上訴人丑
    ○○遷離後一週內支付拆遷補貼費三百萬元，惟幾經協調，被上訴人均不予理會
    ，足見被上訴人顯有難為對待給付之虞，依民法第二百六十五條規定，在被上訴
    人未為對待給付或提出擔保前，上訴人丑○○自得拒絕自己之給付，是被上訴人
　　請求上訴人丑○○拆屋還地，於法未合，又「土地與房屋為各別之不動產，各得
　　單獨為交易之標的，且房屋性質上不能與土地使用權分離而存在，亦即使用房屋
　　必須使用該房屋之地基，故土地及房屋同屬一人，而將土地及房屋分開同時或先
　　後出賣，其間雖無地上權設定，然除有特別情事，可解釋為當事人之真意，限於
　　賣屋而無基地之使用外，均應推斷土地承買人默許房屋承買人繼續使用土地。」
　　（最高法院四十八年台上字第一四五七號判例）上開實務見解，並於民法債編修
　　改時，增訂為第四百二十五條之一「土地及其土地上之房屋同屬一人所有，而僅
　　將土地或僅將房屋所有權讓與他人，或將土地及房屋同時或先後讓與相異之人時
　　，土地受讓人或房屋受讓人與讓與人間或房屋受讓人與土地受讓人間，推定在房
　　屋得使用期限內，有租賃關係。其期限不受第四百四十九條第一項規定之限制。
　　」於八十八年四月二十一日由總統府公布，八十九年五月五日施行等語，資為抗
　　辯。
三、被上訴人主張之前揭事實，業據其提出與所述相符之不動產買賣契約書、土地登
    記謄本、戶籍謄本及繼承系統表為證，並為上訴人丑○○、子○○、酉○○所不
　　爭執，且視同上訴人庚○○、辛○○、甲○○、己○○、戊○○、丁○○、申○
　　○○、巳○○、寅○○、辰○○、午○○、戌○○、未○○、溫宗勳、乙○○、
　　丙○、癸○○○等人，已於相當時期受合法通知，而均未於言詞辯論期日到場，
    亦未提出準備書狀爭執，依民事訴訟法第二百八十條第三項準用同條第一項之規
    定，即視同自認；復經原審勘驗及囑託雲林縣斗六地政事務所派員實地測量明確
    ，有原審勘驗筆錄及複丈成果圖在卷足稽，是被上訴人之主張，堪信屬實。
四、按關於共有物分割之裁判，執行法院得將各共有人分得部分點交之，強制執行法
    第一百三十一條第一項定有明文，又確定判決除當事人外，對於訴訟繫屬後，為
    當事人之繼受人者及為當事人或其繼受人占有請求之標的物者，亦有效力，民事
    訴訟法第四百零一條第一項亦規定甚明。經查：系爭土地原為上訴人、視同上訴
    人等之先祖與訴外人黃瓊華所共有，經本院於八十九年四月十九日以八十四年重
    上字第十號分割共物之判決，將系爭土地分歸訴外人黃瓊華所有，為上訴人所是
    認，（原審一卷二十七頁答辯狀參照）並有本院上開判決可稽（同卷五十頁），
    而分割共物之判決為形成判決，有創設之效力，原在他人分得土地上有建物或工
    作物者亦不得對分得該土地之人再主張任何權利。因之，上訴人等自亦不得對分
    得該土地之訴外人黃瓊華再主張對於系爭土地有任何權利。而被上訴人與訴外人
    黃瓊華係在前分割共有物判決後之八十九年十二月八日，與被上訴人簽訂買賣契
    約，有不動產買賣契約書為憑（原審卷九頁），被上訴人顯係訴訟繫屬後，為當
　　事人之繼受人者，其自應繼受訴外人黃瓊華與上訴人間之法律關係，依民事訴訟
　　法第四百零一條第一項，被上訴人亦為前分割共有物判決確定效力所及。被上訴
　　人既為前分割共有物判決確定效力所及之人，則依強制執行法第一百三十一條第
　　一項規定，被上訴人自得依上述說明逕行向執行法院請求點交，無庸另行提起本
　　件拆屋還地之訴。其不為此之圖，進而提起本件訴訟，顯無保護之必要，亦即欠
　　缺權利保護要件，應予駁回，其假執行之聲請亦失所附麗，應併予駁回。原審就
　　此部分為上訴人敗訴之判決，並依被上訴人之聲請酌定相當之擔保金額准為假執
　　行之宣告，自有未洽。上訴人上訴意旨雖未指摘及此，然是否欠缺權利保護要件
　　，為本院應依職權調查之事項，原判決既有可議，自應予廢棄改判。爰應由本院
    予以廢棄改判如主文第二項所示。
五、本件事証已臻明確，兩造其餘主張、陳述及所提之證據，經審酌後認於本院之心
    證及判決結果已無影響，均無庸再予一一論述，附此敘明。
六、據上論結，本件上訴為有理由，依民事訴訟法第三百八十五條第一項前段、第四
　　百五十條、第七十八條、第八十五條第一項前段，判決如主文。
中　　　華　　　民　　　國　　九十三　　年　　　十　　　月　　十九　　　日
　　　　　　　　　　　　　　　　　　臺灣高等法院臺南分院民事第一庭
~B1審判長法官　王　　惠　　一
~B2　　　法官　林　　永　　茂
~B3　　　法官　蘇　　重　　信
右為正本係照原本作成。
如對本判決上訴，須於判決送達後廿日內向本院提出上訴狀，未表明上訴理由者，應
於上訴後廿日內，向本院提出理由書。
中　　　華　　　民　　　國　　九十三　　年　　　十　　　月　　十九　　　日
　　　　　　　　　　　　　　　　　　　　法院書記官　黃　　文　　生
